臺灣桃園地方法院民事判決
111年度勞訴字第28號
原      告  丁慶來  


訴訟代理人  魏釷沛律師
被      告  旺雍科技股份有限公司

法定代理人  李建修  
上列當事人間請求給付勞工退休金等事件，本院於民國111年6月
17日言詞辯論終結，判決如下：
    主      文
一、被告應給付原告新臺幣669,435元及自民國111年9月10日起
    至清償日止，按週年利率5%計算之利息。
二、訴訟費用由被告負擔。
三、本判決第一項得假執行。但被告如以新臺幣669,435元為原
    告預供擔保，得免為假執行。　　　
　　事實及理由
壹、程序方面：
一、按訴狀送達後，原告不得將原訴變更或追加他訴，但請求之
    基礎事實同一、擴張或減縮應受判決事項之聲明者，不在此
    限。民事訴訟法第255第1項第2、3款分別定有明文。經查，
    本件原告原起訴聲明：㈠被告應給付原告新臺幣（下同）613
    ,764元及自起訴狀繕本送達翌日起至清償日止，按週年利率
    5%計算之利息。㈡願供擔保請准宣告假執行。嗣原告於民國1
    11年8月9日以書狀，將其第㈠項聲明變更為：被告應給付原
    告669,435元及自111年8月9日追加變更聲明狀送達翌日起至
    清償日止，按週年利率5%計算之利息。核原告所為之前開變
    更，係基於同一事實擴張應受判決事項之聲明，揆諸前揭規
    定，應予准許。
二、被告經合法通知未於言詞辯論期日到場，核無民事訴訟法第
    386條所列各款情形，爰依原告聲請，由其一造辯論而為判
    決。
貳、實體方面：
一、原告主張：原告自95年11月起受僱於被告擔任技術員一職，
    至108年3月間離職前，被告並未與原告具體說明工資金額及
    計算基礎，僅表示一切按照公司制度及勞動基準法（下稱勞
    基法）規定辦理，並於每月5日發放前月工資，被告於95年1
    1月起至108年3月為止，按月均將工資匯款至原告之永豐銀
    行南崁分行（下稱永豐銀行）帳戶（帳號000-000-00000000
    ），被告並有幫原告投保勞保，雖被告於100年10月19日即
    辦理退保，第三人全旺科技股份有限公司（下稱全旺公司）
    自100年9月26日為原告加保勞工保險至108年3月31日，然原
    告並未於全旺公司任職工作，兩造於被告辦理退保後、全旺
    公司加保期間，並未終止勞動契約，另原告並保有被告107
    年1月至108年2月之薪資表，由此可知兩造間確有僱傭關係
    存在。依照勞工保險條例（下稱勞保條例）第19條第3項之
    規定，年金給付及老年一次金給付之平均月投保薪資係按被
    保險人加保期間最高60個月之月投保薪資予以平均計算。依
    此，原告按勞保投保明細之投保薪資最高之60個月，最高投
    保薪資為45,800元共23個月，次高之投保薪資為43,900元共
    63個月，故由次高之投保薪資取37個月與最高之投保薪資23
    個月計算後，老年一次金給付之平均月投保薪資為44,628元
    。再依照勞保條例第59條之規定，超過60歲之老年年資最多
    以5年計算，原告於102年3月10日滿60歲後，仍繼續工作至1
    08年3月31日為止，故此部分之勞工保險年資應以5年計，與
    原告未滿60歲之年資為6年5月合計共11年5月，故原告得請
    求之老年一次金給付為11.417月，應可領取509,518元（計
    算式：44628元×11.417＝509518元）然被告並未如實投保，
    致原告僅領取234,900元，受有274,618元之損害（計算式：
    509518元－234,900元＝274618元），原告自得依照勞保條例
    第72條之規定向被告請求。另被告本應依照勞工退休金條例
    （下稱勞退條例）之規定，按月替原告提繳退休金，詎被告
    並未依規定替原告提繳，至原告於得領取退休金時，未能領
    取退休金，故原告自得請求95年11月至108年3月為止任職期
    間之勞退金損害，共394,817元，與前開老年給付合計為669
    ,435元。為此，爰依法提起本件訴訟，並聲明：如前開變更
    後之聲明所示。
二、被告經合法通知，未於言詞辯論期日到場，亦未提出書狀作
    何聲明或陳述。
三、原告主張自95年11月至108年3月間至被告公司任職等情，業
    據提出永豐銀行往來明細資料表、薪資表、勞工被保險人投
    保資料表等件為證（見勞專調卷第13頁至第86頁），而被告
    經合法通知，未於言詞辯論期日到場，未提出任何書狀爭執
    或否認原告之主張，是原告前揭主張之事實，應堪信為真實
    。
四、得心證之理由：
㈠、就勞保老年給付部分：
　⒈按以現金發給之保險給付，其金額按被保險人平均月投保薪
    資及給付標準計算。前項平均月投保薪資之計算方式如下：
    一、年金給付及老年一次金給付之平均月投保薪資：按被保
    險人加保期間最高60個月之月投保薪資予以平均計算。第二
    項保險給付標準之計算，於保險年資未滿1年者，依其實際
    加保月數按比例計算；未滿30日者，以1個月計算。年滿60
    歲有保險年資者，得依下列規定請領老年給付：一、保險年
    資合計滿15年者，請領老年年金給付。二、保險年資合計未
    滿15年者，請領老年一次金給付。依第58條第1項第2款請領
    老年一次金給付或同條第2項規定一次請領老年給付者，其
    保險年資合計每滿1年，按其平均月投保薪資發給1個月；其
    保險年資合計超過15年者，超過部分，每滿1年發給2個月，
    最高以45個月為限。被保險人逾60歲繼續工作者，其逾60歲
    以後之保險年資，最多以5年計，合併60歲以前之一次請領
    老年給付，最高以50個月為限。投保單位違反本條例規定，
    將投保薪資金額以多報少或以少報多者，自事實發生之日起
    ，按其短報或多報之保險費金額，處四倍罰鍰，並追繳其溢
    領給付金額。勞工因此所受損失，應由投保單位賠償之。投
    保單位違反本條例規定，未為其所屬勞工辦理投保手續者，
    按自僱用之日起，至參加保險之前一日或勞工離職日止應負
    擔之保險費金額，處4倍罰鍰。勞工因此所受之損失，並應
    由投保單位依本條例規定之給付標準賠償之。勞保條例第19
    條第2項前段、第3項第1款、第4項、第58條第1項、第59條
    、第72條第1項分別定有明文。
　⒉經查，原告係於42年3月10日出生，此有勞工保險被保險人投
    保資料表1紙在卷可稽（見勞專調卷第85頁），自原告主張
    於95年11月起任職被告公司至原告滿60歲（102年3月10日）
    時，年資為6年4月又9日，原告滿60歲至其於108年3月331日
    離職，年資為6年0月又21日，合計年資為12年5月。依照上
    開說明，原告年資未滿15年，依照前開說明，僅得請領老年
    一次金給付，並依照勞保條例第59條規定計算保險年資為11
    年5月（逾60歲以後之年資最多以5年計），即11.417年，而
    原告每月領取工資金額按勞工保險投保薪資分級表，以最高
    月投保薪資45,800元投保月數共23月，次高之43,900元投保
    月數共61月，依照勞保條例第19條第3項第1款之規定，老年
    一次金給付之平均投保薪資為加保期間最高60個月，故平均
    投保薪資應為44,628元【計算式：（45800×23+43900×37）
    60＝44628】，以此計算，原告本應可請領之老年一次金金額
    為509,518元，而依照原告提出之領取勞保老年給付之存摺
    明細可知（見勞專調卷第129頁），原告僅受有234,900元之
    老年一次金給付，可見被告有以多報少或未加保之情，其差
    額274,618元為原告所受之損失，故原告就勞保老年給付請
    求被告給付274,618元，為有理由，應予准許。
㈡、就勞工退休金部分：
  ⒈按雇主應為適用本條例之勞工，按月提繳退休金，儲存於勞
    保局設立之勞工退休金個人專戶；雇主每月負擔之勞工退休
    金提繳率，不得低於勞工每月工資6%；雇主未依本條例之規
    定按月提繳或足額提繳勞工退休金，致勞工受有損害者，勞
    工得向雇主請求損害賠償，勞工退休金條例第6條第1項、第
    14條第1項、第31條第1項分別定有明文。
  ⒉經查，原告於被告公司任職期間，被告並未按月提繳勞工退
    休金至原告個人專戶，經本院依職權調取被告勞工退休金提
    繳資料，被告確未提繳勞工退休金，本院依原告每月受領工
    資及勞工退休金月提繳工資分級表核對原告提出之甲證12明
    細表（見本院卷第81頁至第88頁）後，均核無誤。是原告被
    告請求告賠償勞工退休金394,817元，亦屬有據。
㈢、從而，原告請求被告給付669,435元，為有理由，應予准許。
五、末按給付無確定期限者，債務人於債權人得請求給付時，經
    其催告而未為給付，自受催告時起，負遲延責任；其經債權
    人起訴而送達訴狀，或依督促程序送達支付命令，或為其他
    相類之行為者，與催告有同一之效力；遲延之債務，以支付
    金錢為標的者，債權人得請求依法定利率計算之遲延利息；
    應付利息之債務，其利率未經約定，亦無法律可據者，週年
    利率為5 ％，民法第229 條第2 項、第233 條第1 項前段、
    第203 條分別定有明文。經查，本件追加聲明狀繕本係經國
    內公示送達，於111年9月9日經登載於司法院網站，於次日
    即9月10日發生送達之效力，則原告自得請求被告自111年9
    月10日起至清償日止，按年息5%計算之利息。
六、綜上所述，原告依勞工保險條例及勞工退休金條例，請求被
    告給付669,435元及自111年9月10日起至清償日止，按週年
    利率5%計算之利息，為有理由，應予准許。又本判決所命給
    付係就勞工之給付請求，為雇主敗訴之判決，依勞動事件法
    第44條第1項、第2項規定，依職權宣告假執行及被告得供擔
    保免為假執行。
七、依民事訴訟法第78條，勞動事件法第44條第1項、第2項，判
    決如主文。　　
中　　華　　民　　國　　111 　年　　9 　　月　　30　　日
                  勞動法庭    法　官　游璧庄
正本係照原本作成。
如對本判決上訴，須於判決送達後二十日內向本院提出上訴狀。
如委任律師提起上訴者，應一併繳納上訴審裁判費。
中　　華　　民　　國　　111 　年　　10　　月　　3 　　日
                              書記官  張琬青